臺灣臺中地方法院刑事判決
110年度訴字第1461號
公  訴  人  臺灣臺中地方檢察署檢察官
被      告  程江忠


指定辯護人  何俊龍律師(法扶律師)                        
上列被告因違反廢棄物清理法案件，經檢察官提起公訴（110年
度偵字第20173、24994、25319號），本院判決如下：
    主    文
壬○○共同犯廢棄物清理法第四十六條第三款之未經主管機關許可
提供土地堆置廢棄物罪，處有期徒刑柒月。未扣案之犯罪所得新
臺幣叁萬元沒收，於全部或一部不能沒收或不宜執行沒收時，追
徵其價額。
    犯罪事實
一、壬○○明知址設桃園市○○區○○街00號鼎紘有限公司（統一編號
    ：00000000號，下稱鼎紘公司）及其負責人丙○○並未領有廢
    棄物清除、處理許可文件，且丙○○向其借用土地係為堆置廢
    棄物，竟與丙○○基於提供土地堆置廢棄物之犯意聯絡，於民
    國110年1月4日起，將其向乙○○承租之臺中市○○區○○段000地
    號土地及其上門牌號碼為臺中市○○區○○路00○0號廠房(下稱
    系爭房地)，借予丙○○作為廢棄物之堆置、貯存、處理場地
    ，並於110年2月13日，將系爭房地出租予丙○○，而收受丙○○
    所給付之租金新臺幣(下同)3萬元。丙○○取得系爭房地後，
    即於110年1月4日至110年2月10日間，自臺中市○○區○○路00
    號處將廢電線、廢玻璃、辦公桌椅之腳架及廢木材等廢棄物
    清運至系爭房地，及自其他不詳處所購入廢塑膠料至系爭房
    地以堆置及處理，再將處理後之廢塑膠粒出售予客戶以獲取
    利益。嗣丙○○所堆置之廢棄物已占用週邊道路，臺中市政府
    環境保護局（下稱臺中市環保局）先後接獲陳情到場處理，
    經臺中市環保局稽查人員確認現場廢棄物數量為1248.67立
    方公尺而循線查獲上情。
二、案經庚○○、丁○○、甲○○訴由臺中市政府警察局大甲分局報告
    臺灣臺中地方檢察署檢察官偵查起訴。
    理    由
一、證據能力之說明：
(一)按被告以外之人於審判外之言詞或書面陳述，除法律有規定
    者外，不得作為證據；又被告以外之人於審判外之陳述，雖
    不符合刑事訴訟法第159條之1至第159條之4之規定，但經當
    事人於審判程序同意作為證據，法院審酌該言詞陳述或書面
    陳述作成時之情況，認為適當者，亦得為證據。當事人、代
    理人或辯護人於法院調查證據時，知有第159條第1項不得為
    證據之情形，而未於言詞辯論終結前聲明異議者，視為有前
    項之同意，同法第159條第1項及第159條之5分別定有明文。
    本判決所引用被告以外之人於審判外之言詞或書面陳述，均
    經本院於審理時當庭直接提示而為合法調查，檢察官、被告
    同意作為證據（見本院一卷第204、298、本院卷二第138頁
    ），本院審酌前開證據作成或取得狀況，均無非法或不當取
    證之情事，亦無顯不可信情況，故認為適當而均得作為證據
    ，依刑事訴訟法第159條之5規定，均具有證據能力。
(二)本判決以下所引用之非供述證據，均與本案事實具有自然關
    聯性，且核屬書證、物證性質，又查無事證足認有違背法定
    程式或經偽造、變造所取得等證據排除之情事，復經本院依
    刑事訴訟法第164條、第165條踐行物證、書證之調查程序，
    亦堪認均有證據能力。
二、認定犯罪事實之理由及證據：
(一)訊據被告於110年1月4日起出借系爭房地給同案被告丙○○，
    並自同年2月13日起，改為出租系爭房地予同案被告丙○○，
    並向同案被告丙○○收取租金共3萬元之事實坦承不諱（見本
    院卷一第192至193、204頁），然矢口否認有起訴書所載犯
    行，辯稱：我跟他收了3個月的租金，之後他就不願意搬走
    ，他原本處理塑膠類的，結果什麼垃圾都拿進來，叫他搬他
    也不願意搬走，我只有房子租給他，其他事情我沒有管，我
    不知道他到底放什麼東西等語。
(二)被告雖以前詞置辯，然查：
 1、被告於警詢中供稱：我轉租一塊土地及鐵皮廠房給丙○○，我
    也未經過地主的同意便將上述土地及鐵皮廠房轉租給鼎紘無
    照工廠負責人丙○○，結果現在土地上及鐵皮廠房内被丙○○堆
    滿了廢棄物，周遭朋友曾經勸我到大甲派出所報警處理，但
    我想說如果直接把丙○○趕走，留下那麼大堆的垃圾我也不知
    道怎麼處理，我就想說等最後看司法怎麼處置丙○○再看該怎
    麼辦，一開始丙○○是說只需要用3個月的時間。承租後丙○○
    去收購塑膠廢棄物，將塑膠廢物分類後粉碎，再由丙○○自行
    將粉碎後的塑膠粒載去賣，不能回收轉賣的就當垃圾一直堆
    置，當初有告知承租該處係用來處理塑膠廢棄物，起初丙○○
    在臺中市大甲區幼獅工業區承包拆除工程時，因為丙○○工作
    需要載送塑膠廢料的司機，我和戊○○開貨車一起去應徵，我
    便替丙○○送貨一個月約領新臺幣5千元，因為當時丙○○已經
    被幼獅工業區那邊的地主趕出廠房外，我便將廠房分租給丙
    ○○，然後丙○○110年1月9日才完全從日南幼獅工業區那邊轉
    移過來大甲區文曲路15之2號，從110年1月9日開始，丙○○開
    始於臺中市○○區○○路00○0號該處從事廢棄物之堆置貯存及處
    理，回收項目亂七八糟，丙○○應該沒有廢棄物物清理、載運
    等技術員執照證明，我沒有無參與他的工作，只有提供臺中
    市○○區○○路00○0號我所承租的土地及既有廠房分租給他，我
    知道他有收費讓人來傾倒廢棄物等語(見偵24994卷第107至1
    23頁)；於偵查中供稱：我與房東簽約後，丙○○就在那邊做
    了，是在農曆過年前他就開始在做了，他原本處理塑膠類的
    ，結果什麼垃圾都拿進來，他分類後叫我們載運去工廠交給
    別人，當時我有小貨車，我是幫他跑車的，算件的，丙○○當
    時在幼獅工業區被趕出，而且他在該處路邊堆置很多廢棄物
    。當初我看他可憐，沒有地方堆，我才想說半借他、半租他
    ，限期他3個月内搬走等語(見偵20173卷第525至528頁)，足
    見被告於110年1月4日將系爭房地出借給同案被告丙○○，同
    案被告丙○○即已表示係用以堆置回收物，被告仍允諾提供系
    爭房地與同案被告丙○○，並於同年2月13日起將系爭房地出
    租予同案被告丙○○，而收取租金3萬元，被告於審理中辯稱
    事先並不知悉同案被告丙○○堆置之物品為廢棄物，顯屬有疑
    。
 2、又同案被告丙○○於警詢、偵查及審理中均證稱係向被告借用
    及承租系爭房地，被告都知情，一開始是被告幫我跑貨車，
    他知道我要找地方承租，他說他那邊有工廠尚有1年7個多月
    ，說若我不嫌那邊小，可以先去那邊承租，所以我於110年1
    月7日或9日過年前就慢慢從工業區移過去那邊，他人就在現
    場，他住一樓我住二樓等語明確(見偵20173號卷第63、316
    、324頁)，是被告一開始就有幫忙跑貨車，其現居處所即為
    系爭房地，故被告有充分之機會看到同案被告丙○○、己○○及
    戊○○等人搬運、分類、破碎廢棄物之行為。又依現場稽查之
    照片觀之，現場太空包並非完全密封，任何人均可以看出填
    裝之物品為何，且現場之物品，顯非新出廠之產品或尚可使
    用之物品，任何人均足以知悉現場為廢棄物處理場，此有臺
    中市政府警察局大甲分局搜索及扣押筆錄、扣押物品目錄表
    、臺中市環保局110年6月16日廢棄物管理稽查紀錄、同案被
    告丙○○與臺中市政府經濟發展局人員對話譯文、LINE對話紀
    錄、臺中市環保局110年2月21日環境稽查紀錄表、110年3月
    31日廢棄物非法棄置案件稽查紀錄表、110年4月23日環境稽
    查紀錄表、中市環稽字第1100040162號函、執行違反廢棄物
    清理法案件裁處書、4月24日環境稽查紀錄表、110年4月25
    日環境稽查紀錄表、110年4月26日環境稽查紀錄表、110年4
    月30日中市環稽字第1100044269號函、110年5月31日執行違
    反廢棄物清理法案件裁處書、中市環稽字第1100054161號函
    、110年6月7日廢棄物非法棄置案件稽查紀錄表、現場棄置
    區域圖、110年6月16日環境稽查紀錄表、110年6月21日會勘
    紀錄表、110年6月22日環境稽查紀錄表、110年7月1日環境
    稽查紀錄表、臺中市大甲地政事務所110年7月22日甲地二字
    第1100005574號函附土地複丈成果圖、臺中市環保局110年7
    月7日中市環稽字第1100068766號函、土地建物查詢資料、
    鼎紘公司登記資料、土地所有權狀、110年2月21日現場照片
    4張、110年3月31日現場照片6張、110年4月23日現場照片4
    張、110年4月24日現場照片2張、110年4月25日現場照片2張
    、110年4月26日現場照片11張、110年6月7日現場照片18張
    、空拍照片2張、110年6月16日現場照片44張、110年6月22
    日現場照片13張、110年7月1日現場照片9張、空拍照片1張
    在卷可憑(偵字第20173號卷第41、45、99至101、103至106
    、123至199、207至209、213至217、221至253、382、427、
    441、449至451、453、469至484、491至510、573頁、偵字
    第24994號卷第181至185、251至257頁)在卷可參，被告自難
    諉為不知。
(三)再者，廢棄物清理法所稱廢棄物，指下列能以搬動方式移動
    之固態或液態物質或物品：一、被拋棄者。二、減失原效用
    、被放棄原效用、不具效用或效用不明者。三、於營建、製
    造、加工、修理、販賣、使用過程所產生目的以外之產物。
    四、製程產出物不具可行之利用技術或不具市場經濟價值者
    。五、其他經中央主管機關公告者等物品，包含可再利用或
    不可再利用之物品均屬之。縱認被告僅知悉堆放物品為回收
    物，然回收物依一般通常之觀念，係屬被拋棄或已失去原效
    用之物品，自屬廢棄物之範疇，僅其是否得被處理而再利用
    而已，故被告之辯解顯不足採。況被告於審理中供稱同案被
    告丙○○租用土地是為了攪拌垃圾，其知悉攪拌垃圾需要廢棄
    物的執照，但其問同案被告丙○○，同案被告丙○○就已經說他
    沒有執照等情(見本院卷二第150頁)，更足徵被告已知悉同
    案被告丙○○係租用土地處理廢棄物，且同案被告丙○○並無清
    理廢棄物執照，故被告之辯解顯不可採。
(四)被告雖經他人抗議後與同案被告丙○○發生爭執，且要求同案
    被告丙○○搬離，然仍無礙其於開始時即知悉同案被告丙○○欲
    借用系爭房地做為堆置、處理廢棄物使用，而仍出借及租用
    系爭房地給同案被告丙○○，其犯廢棄物清理法第46條第3款
    未經主管機關許可即提供土地與他人堆置廢棄物罪，事證明
    確，應依法論科。
三、論罪科刑：
(一)核被告未經主管機關許可，提供所租用之系爭房地供同案被
    告丙○○堆置、處理廢棄物所為，係犯廢棄物清理法第46條第
    3款之未經主管機關許可提供土地堆置廢棄物罪。
(二)按廢棄物清理法第46條第3款所稱「未經主管機關許可，提
    供土地堆置廢棄物者」，依其文義以觀，固係以提供土地者
    為處罰對象，然該條款所欲規範者應在於未經主管機關許可
    ，提供土地堆置廢棄物之行為，而非側重於土地為何人所有
    、是否有權使用，亦不問提供土地係供自己或他人堆置廢棄
    物。是凡以自己所有之土地，或有權使用（如借用、租用等
    ）、無權占用之他人土地，以供自己或他人堆置廢棄物之行
    為，均有上開條款之適用，非謂該條款僅規定處罰提供自己
    之土地供他人堆置廢棄物而言，否則任意提供非屬自己或無
    權使用之土地供自己或他人堆置廢棄物，造成污染，卻無法
    處罰，顯失衡平，當非該法之立法目的（最高法院94年度台
    上字第5174號、95年度台上字第3325號、99年度台上字第77
    77號判決意旨參照）。是同案被告丙○○使用所管領之系爭房
    地供自己堆置廢棄物之行為，亦屬未經許可提供土地堆置廢
    棄物行為。被告與同案被告丙○○就未經主管機關許可提供土
    地堆置廢棄物之犯行，有犯意聯絡及行為分擔，應論以共同正
    犯。
(三)按集合犯乃其犯罪構成要件中，本就預定有多數同種類之行
    為將反覆實行，立法者以此種本質上具有複數行為，反覆實
    行之犯罪，歸類為集合犯，特別規定為一個獨立之犯罪類型
    ，例如收集犯、常業犯等，廢棄物清理法第46條第4 款前段
    之非法清理廢棄物罪，係以未依同法第41條第1 項規定領有
    廢棄物清除、處理許可文件而受託清除、處理廢棄物者為犯
    罪主體，再依該第41條第1項前段以觀，可知立法者顯然已
    預定廢棄物之清除、處理行為通常具有反覆實行之性質。是
    本罪之成立，本質上即具有反覆性，而為集合犯；同法第46
    條第3款之非法提供土地回填、堆置廢棄物者，亦均屬非法
    清除廢棄物之範疇，本質上同具有反覆多次實行之特性，亦
    屬集合犯（最高法院104年度第9次刑事庭會議決議、107年度台
    上字第4808、4178號判決意旨參照）。查被告提供土地給同
    案被告丙○○作為上開廢棄物處理之場所，有反覆實施之性質
    ，故被告犯同條第3款非法提供土地堆置廢棄物罪，依前揭說
    明，應構成集合犯一罪。
(四)按刑法第59條規定犯罪之情狀顯可憫恕者，得酌量減輕其刑
    ，其所謂「犯罪之情狀」，與同法第57條規定科刑時應審酌
    之一切情狀，並非有截然不同之領域，於裁判上酌減其刑時
    ，應就犯罪一切情狀（包括第57條所列舉之10款事項），予
    以全盤考量，審酌其犯罪有無可憫恕之事由（即有無特殊之
    原因與環境，在客觀上足以引起一般同情，以及宣告法定最
    低度刑，是否猶嫌過重等等），以為判斷（最高法院95年度
    台上字第6157號判決意旨參照）。又被告所犯係犯廢棄物清
    理法第46條第3款之未經主管機關許可提供土地堆置廢棄物
    罪，法定刑為「1年以上5年以下有期徒刑，得併科新臺幣1,
    500萬元以下罰金」，不可謂不重，惟犯該罪之人，其原因
    動機不一，犯罪情節未必盡相同，其行為所造成之危害程度
    自屬有異，於此情形，倘依其情狀處以適當之刑，即足以懲
    儆，並可達防衛社會之目的者，自非不可依客觀之犯行與主
    觀之惡性二者加以考量其情狀是否有可憫恕之處，適用刑法
    第59條之規定酌量減輕其刑，期使個案裁判之量刑能斟酌至
    當，符合比例原則。查被告僅有提供土地之行為，而同案被
    告丙○○並無於該土地上棄置有毒廢棄物，而係貯存並處理廢
    棄物，再加以販出再利用，對環境危害性較低，犯罪所生實
    害尚非至鉅。參以被告未曾犯有違反廢棄物清理法之前案紀
    錄，堪認被告並非固定常態為之，應係受同案被告丙○○所託
    而為本案犯行，亦幸未釀成災害。故本院綜核上情，認縱對
    被告處以最低法定刑度有期徒刑1年，其需入監服刑長達1年
    以上，猶嫌過苛，在客觀上足以引起一般人之同情，爰依刑
    法第59條規定，酌量減輕其刑。
(七)爰以行為人之責任為基礎，審酌被告妨害主管機關對於廢棄
    物之監督管理、影響環境整潔與衛生，更侵害土地所有權人
    之權益，所為實不足取，應予非難；並考量其事未坦承犯行
    之犯後態度，復衡酌其為高職畢業、之前從事鐵工，惟因罹
    癌已無工作，離婚，有3名未成年子女，目前與前妻、小孩
    同住，經濟狀況不佳等教育及生活狀況（見本院卷二第152
    頁）等一切情狀，量處如主文欄所示之刑，以示懲儆。　
四、沒收：
    按犯罪所得，屬於犯罪行為人者，沒收之；前2項之沒收，
    於全部或一部不能沒收或不宜執行沒收時，追徵其價額，刑
    法第38條之1第1項前段、第3項分別定有明文。經查，被告
    取得租金3萬元之報酬，為其犯罪所得，應依前揭規定宣告
    沒收，於全部或一部不能沒收或不宜執行沒收時，追徵其價
    額。
據上論斷，應依刑事訴訟法第299條第1項前段，廢棄物清理法第
46條第3款，刑法第11條前段、第28條、第59條、第38條之1第1
項前段、第3項，判決如主文。
本案經檢察官周佩瑩提起公訴，檢察官辛○○到庭執行職務。
中　　華　　民　　國　　111 　年　　 6　　月　　14　　日
                  刑事第二十庭  審判長法  官游秀雯  
　　　　　　　　　                    法  官林秉賢
　　　　　　　　　                    法  官郭勁宏
以上正本證明與原本無異。
如不服本判決應於收受送達後20日內向本院提出上訴書狀，並應
敘述具體理由；其未敘述上訴之理由者，應於上訴期間屆滿後20
日內向本院補提理由書（均須按他造當事人之人數附繕本）「切
勿逕送上級法院」。
告訴人或被害人如不服判決，應備理由具狀向檢察官請求上訴，
上訴期間之計算，以檢察官收受判決正本之日起算。
　　　　                              書記官黃昱程
中　　華　　民　　國　　111 　年　　6 　　月　　14　　日
                        
附錄論罪科刑法條

廢棄物清理法第46條
有下列情形之一者，處1年以上5年以下有期徒刑，得併科新臺幣
1千5百萬元以下罰金：
一、任意棄置有害事業廢棄物。
二、事業負責人或相關人員未依本法規定之方式貯存、清除、處
    理或再利用廢棄物，致污染環境。
三、未經主管機關許可，提供土地回填、堆置廢棄物。
四、未依第41條第1項規定領有廢棄物清除、處理許可文件，從
    事廢棄物貯存、清除、處理，或未依廢棄物清除、處理許可
    文件內容貯存、清除、處理廢棄物。
五、執行機關之人員委託未取得許可文件之業者，清除、處理一
    般廢棄物者；或明知受託人非法清除、處理而仍委託。
六、公民營廢棄物處理機構負責人或相關人員、或執行機關之人
    員未處理廢棄物，開具虛偽證明。